【裁判字號】    99,審訴,2251
【裁判日期】    990805
【裁判案由】    毒品危害防制條例
【裁判全文】
臺灣高雄地方法院刑事判決            99年度審訴字第2251號
公  訴  人  臺灣高雄地方法院檢察署檢察官
被      告  乙○○
上列被告因違反毒品危害防制條例案件，經檢察官提起公訴（99
年度毒偵字第1908號、99年度毒偵字第2501號），被告於本院準
備程序進行中為有罪之陳述，經本院合議庭裁定由受命法官獨任
改依簡式審判程序審理，並判決如下：
    主  文
乙○○施用第一級毒品，處有期徒刑壹年，扣案如附表編號一所
示之物均沒收銷燬之，扣案如附表編號三至七所示之物，均沒收
；又施用第二級毒品，處有期徒刑陸月，扣案如附表編號二所示
之物均沒收銷燬之，扣案如附表編號八、九所示之物，均沒收。
應執行有期徒刑壹年肆月。扣案如附表編號一、二所示之物，均
沒收銷燬之；扣案如附表編號三至九所示之物，均沒收。
    事  實
一、乙○○前因施用毒品案件，經本院裁定送觀察勒戒後，因無
    繼續施用毒品傾向，於民國87年11月6 日執行完畢釋放，並
    經臺灣高雄地方法院檢察署檢察官於87年12月28日以87年度
    偵字第7408號為不起訴處分確定。復於89年間，因再犯施用
    毒品犯行，經本院以89年度毒聲字第6934號裁定送觀察勒戒
    後，認有繼續施用毒品之傾向，再經本院以89年度毒聲字第
    8764號裁定令入戒治處所施以強制戒治，嗣經本院以90年度
    毒聲字第2603號裁定停止戒治付保護管束，於90年5 月11日
    停止戒治而出所，於90年11月3 日視為執行完畢。上開施用
    毒品犯行，經本院以89年度訴字第2703號判決判處有期徒刑
    8 月、4 月，應執行有期徒刑10月確定，於91年9 月16日縮
    刑期滿執行完畢。復於95年間，因再犯施用毒品案件，經本
    院以95年度訴字第1631號判決判處有期徒刑1 年、7 月，應
    執行有期徒刑1 年6 月，上訴後，經臺灣高等法院高雄分院
    以95年度上訴字第1527號撤銷改判為有期徒刑1 年4 月、8
    月，應執行有期徒刑1 年10月確定，嗣經臺灣高等法院高雄
    分院以96年度聲減字第889 號裁定減刑並定應執行有期徒刑
    11月確定，於97年1 月15日執行完畢，惟嗣後與其另所犯臺
    灣高等法院高雄分院以96年度上訴字第1890號判決判處有期
    徒刑1 年，減為有期徒刑6 月確定之施用毒品案件，經合併
    定應執行刑有期徒刑1 年確定，而未執行完畢（現執行中，
    不構成累犯）。猶不知戒絕毒癮，明知海洛因及甲基安非他
    命分別係毒品危害防制條例第2 條第2 項第1 款及第2 款所
    明定之第一級及第二級毒品，不得持有、施用，復基於施用
    第一級毒品海洛因、第二級毒品甲基安非他命之犯意，於99
    年2 月27日凌晨1 時許，在高雄縣岡山鎮○○○路70巷39之
    21號附屬工寮內，先以將海洛因摻水後，置入針筒注射手臂
    血管之方式，施用第一級毒品海洛因1 次；嗣以將甲基安非
    他命置入玻璃球燒烤，待產生煙霧後，吸食煙霧之方式，施
    用第二級毒品甲基安非他命1 次。嗣於99年2 月27日上午11
    時許，為警持搜索票在前揭處所執行搜索，並當場扣得如附
    表編號一、二所示之海洛因、甲基安非他命；乙○○所有如
    附表編號三至七所示或為預備施用、或為供本案施用海洛因
    之物；乙○○所有如附表編號八、九所示或為預備施用、或
    為供本案施用甲基安非他命所用之物，經得其同意採尿送驗
    ，結果呈嗎啡及甲基安非他命陽性反應；另於99年3 月1 日
    上午7 時許，在臺灣高雄第二監獄採集尿液送驗，結果呈嗎
    啡陽性反應，而知悉上情。
二、案經高雄市政府警察局三民第一分局移送及臺灣高雄第二監
    獄函送臺灣高雄地方法院檢察署檢察官偵查起訴。
    理  由
一、本件被告乙○○所犯均係死刑、無期徒刑、最輕本刑為3 年
    以上有期徒刑以外之罪，其於準備程序中，就被訴事實為有
    罪之陳述，經本院告知簡式審判程序之旨，並聽取檢察官及
    被告之意見後，合議庭裁定由受命法官獨任進行簡式審判程
    序，合先敘明。
二、上開事實，業據被告於警詢、偵訊及本院審理時坦承不諱（
    見警卷第3 頁、毒偵1908卷第28頁、本院卷第28頁反面）。
    且經警2 次採集其尿液送高雄市立凱旋醫院、台灣檢驗科技
    股份有限公司檢驗結果，被告尿液分呈嗎啡及甲基安非他命
    陽性反應，有高雄市政府警察局刑事警察大隊偵6 隊偵辦毒
    品案尿液採證代碼對照表、臺灣高雄第二監獄收容人尿液檢
    驗結果表、高雄市立凱旋醫院、台灣檢驗科技股份有限公司
    濫用藥物尿液檢驗報告可稽（見毒偵1908卷第60至61頁、毒
    偵2504卷第4 、9 頁）。爰審酌：（一）氣相層析質譜儀（
    GC／MS）乃目前就藥物篩檢結果必須進一步確認時最常採用
    之確認方法，因此在良好的操作條件之下，以氣相層析質譜
    儀作藥物及其代謝物之定性及定量分析，幾乎不會有偽陽性
    反應產生，業經行政院國軍退除役官兵輔導委員會台北榮民
    總醫院於83年4 月7 日以（83）北總內字第03059 號函示明
    確。（二）海洛因係嗎啡經化學合成之半人工合成品，毒性
    倍於嗎啡，其經吸食或施打入人體，經新陳代謝作用又分解
    成嗎啡，故海洛因在進入人體後，均以嗎啡型態排於尿液中
    ，故於吸食或施打海洛因者尿液中，可檢出嗎啡陽性反應，
    業經憲兵司令部80年5 月7 日以（80）鑑驗字第1746號函示
    明確。（三）而甲基安非他命經口服投與後約百分之70於24
    小時內自尿中排出，約百分之90於96小時內自尿中排出，且
    甲基安非他命成分之檢出與其投與方式、投與量、個人體質
    、採尿時間與檢測儀器之精密度等諸多方式有關，因此僅憑
    尿液中呈甲基安非他命陽性反應，並無法確實推算吸食時間
    距採集時間之長短，惟依上述資料推斷，最長不會超過4 日
    即96小時，亦經行政院衛生署藥物食品檢驗局81年2 月8 日
    81藥檢一字第001156號函示明確。從而，被告尿液經以氣相
    層析質譜儀鑑驗後，結果分呈嗎啡及甲基安非他命陽性反應
    ，已如前述，是依前開函示意旨，被告自白核與事實相符。
三、按毒品危害防制條例於92年7 月9 日修正公布，自93年1 月
    9 日施行，其中第20條、第23條將施用毒品之刑事處遇程序
    ，區分為「初犯」及「5 年內再犯」、「5 年後再犯」。依
    其立法理由之說明：「初犯」，經觀察、勒戒或強制戒治後
    ，應為不起訴處分或不付審理之裁定；經觀察、勒戒或強制
    戒治執行完畢釋放後，「5 年內再犯」者，因其再犯率甚高
    ，原實施之觀察、勒戒及強制戒治既已無法收其實效，爰依
    法追訴或裁定交付審理。至於經觀察、勒戒或強制戒治執行
    完畢釋放後，「5 年後再犯」者，前所實施之觀察、勒戒或
    強制戒治已足以遮斷其施用毒品之毒癮，為期自新及協助其
    斷除毒癮，仍適用「初犯」規定，先經觀察、勒戒或強制戒
    治之程序。從而依修正後之規定，僅限於「初犯」及「5 年
    後再犯」二種情形，始應先經觀察、勒戒或強制戒治程序。
    倘被告於5 年內已再犯，經依法追訴處罰，縱其第3 次（或
    第3 次以上）再度施用毒品之時間，在初犯經觀察、勒戒或
    強制戒治執行完畢釋放5 年以後，已不合於「5 年後再犯」
    之規定，且因已於「5 年內再犯」，顯見其再犯率甚高，原
    實施觀察、勒戒或強制戒治，已無法收其實效，即應依該條
    例第10條處罰（最高法院95年5 月9 日95年度第7 次刑事庭
    會議決議參照）。查被告前因施用毒品案件，經本院裁定送
    觀察勒戒後，因無繼續施用毒品傾向，於87年11月6 日執行
    完畢釋放，並經臺灣高雄地方法院檢察署檢察官於87年12月
    28日以87年度偵字第7408號為不起訴處分確定。復於89年間
    ，因再犯施用毒品犯行，經本院以89年度毒聲字第6934號裁
    定送觀察勒戒後，認有繼續施用毒品之傾向，再經本院以89
    年度毒聲字第8764號裁定令入戒治處所施以強制戒治，嗣經
    本院以90年度毒聲字第2603號裁定停止戒治付保護管束，於
    90年5 月11日停止戒治而出所，於90年11月3 日視為執行完
    畢。上開施用毒品犯行，經本院以89年度訴字第2703號判決
    判處有期徒刑8 月、4 月，應執行有期徒刑10月確定，於91
    年9 月16日縮刑期滿執行完畢。復於95年間，因再犯施用毒
    品案件，經本院以95年度訴字第1631號判決判處有期徒刑1
    年、7 月，應執行有期徒刑1 年6 月，上訴後，經臺灣高等
    法院高雄分院以95年度上訴字第1527號撤銷改判為有期徒刑
    1 年4 月、8 月，應執行有期徒刑1 年10月確定之事實，有
    臺灣高等法院被告前案紀錄表在卷可憑。是被告雖係於上開
    強制戒治執行完畢釋放5 年後再犯本案2 罪，然其前次所犯
    臺灣高等法院高雄分院95年度上訴字第1527號施用毒品案件
    ，係在上開強制戒治執行完畢後5 年內所為，而屬「5 年內
    再犯」之情形，依最高法院上開決議之意旨，被告本件施用
    海洛因及甲基安非他命之犯行，均應依法論科。從而，本案
    事證明確，被告犯行，堪予認定。
四、核被告所為，係犯毒品危害防制條例第10條第1 項之施用第
    一級毒品及同條例第10條第2 項之施用第二級毒品罪。被告
    持有第一級、第二級毒品之行為，均已為其後施用之高度行
    為所吸收，均不另論罪。被告所犯上開施用第一級毒品罪及
    施用第二級毒品罪，犯意各別、行為互殊，應分論併罰。本
    院審酌被告前經觀察勒戒、強制戒治及有期徒刑執行完畢，
    猶不思戒除毒癮，顯見其並無堅定戒癮之意志，惟念其行為
    尚未危害他人及其犯後能坦承犯行，態度尚稱良好等一切情
    狀，分別量處如主文所示之刑，並依刑法第51條第5 款之規
    定，定其應執行刑，以資警惕。另扣案如附表編號一、二所
    示之海洛因2 包（內含與海洛因難以析離，應一併視為毒品
    之包裝袋2 個）及甲基安非他命3 包（內含與甲基安非他命
    難以析離，應一併視為毒品之包裝袋共3 個），均係查獲之
    毒品，是不問屬於犯人與否，均依毒品危害防制條例第18條
    第1 項前段規定，諭知沒收銷燬；扣案如附表編號三至七所
    示之物，均係被告所有或為預備施用、或為供其施用本案海
    洛因之物；編號八、九所示之物，係被告所有或為預備施用
    、或為供其施用本件甲基安非他命所用之物，均依刑法第38
    條第1 項第2 款之規定，宣告沒收之。至海洛因、甲基安非
    他命送驗所致之耗損，因均已滅失，爰不沒收銷燬之。另如
    附表編號十所示之物，與被告本件之犯行無關聯性，爰不諭
    知沒收。
據上論斷，應依刑事訴訟法第273 條之1 第1 項、第299 條第1
項前段，毒品危害防制條例第10條第1 項、第2 項、第18條第1
項前段，刑法第11條、第51條第5 款、第9 款、第38條第1 項第
2 款，判決如主文。
本案經檢察官甲○○到庭執行職務。
中    華    民    國    99    年     8    月     5    日
                    刑事第十庭  法  官  方錦源
以上正本證明與原本無異。
如不服本判決應於收受本判決後10日內向本院提出上訴書狀，並
應敘述具體理由，如未敘述上訴理由者，應於上訴期間屆滿後20
日內補提理由書狀於本院（均須按他造當事人之人數附繕本）「
切勿逕送上級法院」。
中    華    民    國    99    年     8    月     5    日
                                書記官  黃勤涵
附表：
┌──┬──────────┬────────┬───────┐
│編號│扣押物品            │檢驗報告        │備註          │
├──┼──────────┼────────┼───────┤
│一  │海洛因2 包（合計驗餘│法務部調查局濫用│各依毒品危害防│
│    │淨重為0.63公克，及含│藥物實驗室鑑定書│制條例第18條第│
│    │海洛因之包裝袋貳個）│（見毒偵1908卷第│1 項前段之規定│
│    │                    │55頁）          │，宣告沒收銷燬│
│    │                    │                │之。          │
├──┼──────────┼────────┼───────┤
│二  │甲基安非他命3 包（檢│高雄醫學大學附設│各依毒品危害防│
│    │驗前淨重各為壹點伍零│中和紀念醫院檢驗│制條例第18條第│
│    │陸、零點參壹陸、零點│報告（見本院卷第│1 項前段之規定│
│    │壹壹柒公克；檢驗後淨│38至40頁）      │，宣告沒收銷燬│
│    │重分別為壹點伍零壹、│                │之。          │
│    │、零點參壹壹、零點壹│                │              │
│    │壹貳公克，檢驗後合計│                │              │
│    │淨重壹點玖貳肆公克，│                │              │
│    │及含甲基安非他命之包│                │              │
│    │裝袋各壹個，共參個）│                │              │
├──┼──────────┼────────┼───────┤
│三  │葡萄糖1 包          │                │依刑法第38條第│
│    │                    │                │1 項第2 款之規│
│    │                    │                │定，宣告沒收。│
├──┼──────────┼────────┼───────┤
│四  │包裝袋15個          │                │各依刑法第38條│
│    │                    │                │第1 項第2 款之│
│    │                    │                │規定，宣告沒收│
│    │                    │                │。            │
├──┼──────────┼────────┼───────┤
│五  │空夾鏈袋1 大包      │                │依刑法第38條第│
│    │                    │                │1 項第2 款之規│
│    │                    │                │定，宣告沒收。│
├──┼──────────┼────────┼───────┤
│六  │注射針筒73支        │                │各依刑法第38條│
│    │                    │                │第1 項第2 款之│
│    │                    │                │規定，宣告沒收│
│    │                    │                │。            │
├──┼──────────┼────────┼───────┤
│七  │塑膠杓子5支         │                │各依刑法第38條│
│    │                    │                │第1 項第2 款之│
│    │                    │                │規定，宣告沒收│
│    │                    │                │。            │
├──┼──────────┼────────┼───────┤
│八  │玻璃球吸食器8支     │                │各依刑法第38條│
│    │                    │                │第1 項第2 款之│
│    │                    │                │規定，宣告沒收│
│    │                    │                │。            │
├──┼──────────┼────────┼───────┤
│九  │安非他命吸食器1組   │                │依刑法第38條第│
│    │                    │                │1 項第2 款之規│
│    │                    │                │定，宣告沒收。│
├──┼──────────┼────────┼───────┤
│十  │電子磅秤2 臺        │                │              │
└──┴──────────┴────────┴───────┘
附錄條文：
毒品危害防制條例第10條第1 項、第2 項：
施用第一級毒品者，處6 月以上5 年以下有期徒刑。
施用第二級毒品者，處3 年以下有期徒刑。

司法院資訊處製作；財團法人民間司法改革基金會備份。
